臺灣臺北地方法院刑事判決　　　　　　　　　　　　八十九年度交易字第二一號
　　公　訴　人　臺灣臺北地方法院檢察署檢察官
　　被　　　告　丁○○
　　選任辯護人　劉讚雄律師
右列被告因過失傷害案件，經檢察官聲請簡易判決處刑（八十九年度偵字第五八九０
號），經本院臺北簡易庭認不宜以簡易判決處刑，移由本院刑事庭依普通程序審理，
本院判決如左：
    主    文
丁○○因過失傷害人，處有期徒刑月，如易科罰金，以佰元折算壹日。
    事    實
一、丁○○於民國八十九年二月一日晚間十時十分許，駕駛車牌號碼ＤＯ－六二八八
    號箱式自用小客車，沿臺北市○○路○段一三五巷由東向西方向行駛，行經該路
    段與幹道安和路一段、安和路一段一０二巷無號誌之交岔路口，擬由東向西方向
    穿越該交岔路口進入一０二巷之際，原應注意駕駛人駕駛汽車，應遵守道路交通
    標誌、標線、號誌之指示，行車行經無號誌之交岔路口，應減速慢行，作隨時停
    車之準備，且車輛行至無號誌而無交通警察指揮之交岔路口，支線道車應暫停讓
    幹線道車先行，而當時係雨天、夜間有照明、視距良好、市區○○道路濕潤、無
    缺陷及障礙，依其智識、能力又無不能注意之情事，詎丁○○竟疏未注意臺北市
    ○○路○段一三五巷口設有停車再開標誌，及安和路一段幹道上尚有車輛通行，
    貿然由東向西方向高速穿越安和路一段幹道與同路段一三五巷、一０二巷無號誌
    之交岔路口，適有甲○○騎乘車牌號碼ＱＴＪ－八五五號輕型機車沿臺北市○○
    路○段外線車道由北向南方向行駛，行經該路段與一三五巷、一０二巷無號誌交
    岔路口之際，亦疏未注意行經無號誌之交岔路口，應減速慢行，作隨時停車之準
    備，且同向左前方有營業用大客車阻擋視線，仍貿然以三十公里時速由北向南方
    向通過該交岔路口，甲○○所騎乘之輕型機車左側車身遂遭丁○○所駕車輛右前
    車頭猛力撞擊，甲○○並因撞擊力彈起跌落在該交岔路口西南側紅磚人行道上，
    受有左脛骨開放性骨折、左腓骨骨折之傷勢。丁○○於肇事後，主動央請他人撥
    打電話報警，並於警員前往現場處理時，不逃避接受裁判而當場向警員自首、承
    認為肇事人而願接受裁判。
二、案經甲○○訴由臺北市政府警察局大安分局報請臺灣臺北地方法院檢察署檢察官
    聲請簡易判決處刑，經本院臺北簡易庭認不宜以簡易判決處刑，移由本院刑事庭
    依普通程序審理。
    理    由
一、訊據被告丁○○固不否認於右揭時、地駕駛車牌號碼ＤＯ－六二八八號箱式自用
    小客車，沿臺北市○○路○段一三五巷由東向西方向行駛，行經該路段與幹道安
    和路一段、安和路一段一０二巷無號誌之交岔路口，由東向西方向穿越該交岔路
    口進入一０二巷之際，所駕車輛右前車頭與告訴人甲○○騎乘、車牌號碼ＱＴＪ
    －八五五號輕型機車之左側車身發生碰撞，告訴人並因撞擊力彈起跌落在該交岔
    路口西南側紅磚人行道上，受有左脛骨開放性骨折、左腓骨骨折之傷勢等情，惟
    矢口否認因過失傷害人，辯稱：當日其沿臺北市○○路○段一三五巷由東向西方
    向行駛，行至該路段與幹道安和路一段、安和路一段一０二巷無號誌交岔路口，
    曾依路口停車再開標誌暫停、確認安和路一段幹道上南北向均無來車後始慢速通
    過，本件車禍之發生乃因告訴人違規行駛安和路一段路旁紅磚人行道，並由北向
    南方向高速自人行道駛入安和路一段一０二巷中、撞及斯時已通過交岔路口、到
    達交岔路口西側南北向行人穿越道上、由被告所駕箱式自用小客車右前車頭所致
    ，被告無從預見，被告已盡注意義務，並無過失云云。
二、經查：
（一）被告於八十九年二月一日晚間十時十分許，駕駛車牌號碼ＤＯ－六二八八號箱
      式自用小客車，沿臺北市○○路○段一三五巷由東向西方向行駛，行經該路段
      與幹道安和路一段、安和路一段一０二巷無號誌之交岔路口，擬由東向西方向
      穿越該交岔路口進入一０二巷之際，竟疏未注意臺北市○○路○段一三五巷口
      設有停車再開標誌，及安和路一段幹道上尚有車輛通行，貿然由東向西方向高
      速穿越安和路一段幹道與同路段一三五巷、一０二巷無號誌之交岔路口，適告
      訴人騎乘車牌號碼ＱＴＪ－八五五號輕型機車沿臺北市○○路○段幹道外線車
      道由北向南方向行駛，行經該路段與一三五巷、一０二巷無號誌交岔路口之際
      ，亦疏未注意行經無號誌之交岔路口，應減速慢行，作隨時停車之準備，且同
      向左前方有營業用大客車阻擋視線，仍貿然以三十公里時速由北向南方向通過
      該交岔路口，被告所駕車輛右前車頭遂猛力撞擊告訴人所騎乘之輕型機車左側
      車身，告訴人並因撞擊力彈起跌落在該交岔路口西南側紅磚人行道上，受有左
      脛骨開放性骨折、左腓骨骨折等傷勢之事實，業據告訴人於警、偵訊及本院調
      查、審理中指述纂詳，核與臺北市政府警察局大安分局交通分隊道路交通事故
      調查報告表、談話紀錄表、補充資料表、現場照片、告訴人暨被告所提車輛受
      損狀況照片、診斷證明書所載相符，除被告通過路口時之車速及告訴人有無行
      駛在安和路一段路旁紅磚人行道上一節外，亦經被告坦認不諱；而當時係雨天
      、夜間有照明、視距良好、市區○○道路濕潤、無缺陷及障礙，依被告之智識
      、能力又無不能注意之情事，復據臺北市政府警察局大安分局交通分隊據報處
      理之員警觀察、記載明確，有道路交通事故調查報告表附卷可稽。
（二）被告雖辯稱當日其沿臺北市○○路○段一三五巷由東向西方向行駛，行至該路
      段與幹道安和路一段、安和路一段一０二巷無號誌交岔路口，曾依路口停車再
      開標誌暫停、確認安和路一段幹道上南北向均無來車後始慢速通過，本件車禍
      之發生乃因告訴人違規行駛安和路一段路旁紅磚人行道，並由北向南方向高速
      自人行道駛入安和路一段一０二巷中、撞及斯時已通過交岔路口、到達交岔路
      口西側南北向行人穿越道上、由被告所駕車輛右前車頭所致，被告無從預見，
      其已盡注意義務、並無過失云云，然：
    １本件告訴人甲○○於車禍當時因撞擊力彈起跌落在臺北市○○路○段與該路段
      一三五巷、一０二巷交岔路口西南側紅磚人行道上，此經告訴人陳述明確，並
      為被告當庭及以書狀肯認屬實，前已述及。
    ２車禍後告訴人所騎乘之車牌號碼ＱＴＪ－八五五號輕型機車係向右側倒在被告
      所駕車牌號碼ＤＯ－六二八八號箱式自用小客車前保險桿下方，此亦有被告所
      提車禍現場照片在卷可考，核與道路交通事故調查報告表所載現場狀況一致。
    ３告訴人騎乘之車牌號碼ＱＴＪ－八五五號輕型機車車頭部分於車禍後並無任何
      損傷，但左側車身含踏板邊緣、左側前緣及車殼嚴重破裂、脫落，座椅掉落，
      右側車身亦因與地面猛力摩擦致踏板邊緣破裂、部分車殼掉落，有告訴人車輛
      受損狀況照片七紙可按，該相片並為被告當庭辨識後所不爭。
    ４參諸告訴人身材矮壯，並自承因同向左前方有營業用大客車阻擋視線，故未注
      意即貿然以三十公里時速由北向南方向通過臺北市○○路○段幹道與該路段一
      三五巷、一０二巷無號誌交岔路口，則告訴人所騎乘輕型機車係於三十公里時
      速下遭受被告所駕車輛高速自左側撞擊，應堪認定，蓋倘被告遵從臺北市○○
      路○段一三五巷口所設停車再開標誌之指示，暫停後再起步，並於行經該無號
      誌之交岔路口之際減速慢行，作隨時停車之準備，以告訴人之身形及雙方車行
      方向、速度，車禍時告訴人應不致於因撞擊力彈起跌落在有相當距離之交岔路
      口西南側紅磚人行道上，告訴人所騎乘之機車左右兩側車身亦應不致於受有前
      述幾近全毀之嚴重損壞，且告訴人所乘機車車頭並無損傷，業如前述，衡情告
      訴人亦無於車禍後對所乘機車車頭部分先行加以修復之可能或必要，是本件車
      禍之發生自無可能係告訴人騎乘機車撞擊被告所駕車輛，故被告所駕車輛通過
      臺北市○○路○段幹道與該路段一三五巷、一０二巷無號誌交岔路口時，並未
      遵從安和路一段一三五巷口所設停車再開標誌之指示，暫停後再起步，亦未減
      速慢行，反貿然由東向西方向高速通過該無號誌之交岔路口，因而高速猛力撞
      及沿臺北市○○路○段幹道由北向南方向行駛、告訴人所騎乘之輕型機車左側
      ，致告訴人因撞擊力彈起跌落在該交岔路口西南側紅磚人行道上，受有左脛骨
      開放性骨折、左腓骨骨折之傷勢，告訴人所乘機車左右側車身亦因而嚴重毀損
      ，殆無疑義。
    ５至被告所駕車輛右前角雖有明顯凹損，此有車輛受損照片可佐，但告訴人所騎
      乘機車車頭並無毀損，前曾提及，以機車之行駛方式，亦無從以左、右兩側車
      身加諸力道撞擊被告所駕車輛右前車頭，則該損壞應係被告由東向西方向高速
      撞擊告訴人所騎乘之機車左側車身時，告訴人所乘機車亦以三十公里時速由北
      向南方向行駛，因雙方速度加總撞擊所致。
    ６又被告雖一再稱本件車禍之發生乃因告訴人違規行駛安和路一段路旁紅磚人行
      道，並由北向南方向高速自人行道駛入安和路一段一０二巷中、撞及斯時已通
      過交岔路口、到達交岔路口西側南北向行人穿越道上、由被告所駕箱式自用小
      客車右前車頭所致，惟告訴人係騎乘輕型機車沿臺北市○○路○段由北向南方
      向行駛，迭經告訴人於事故發生後二日在醫院、檢察官偵訊及本院調查、審理
      中供陳明確，被告既供稱其遲至撞擊後始發現告訴人所騎乘之輕型機車，如何
      於車禍後指稱告訴人車輛行向？且紅磚人行道因略高於路面，本件被告所指告
      訴人行駛之臺北市○○路○段北向南方向近一０二巷口之紅磚人行道與一０二
      巷口路面間，更無供機、慢車上下之斜坡，此觀被告所提該路段相片自明，衡
      諸常情，機、慢車等兩輪車輛上下無斜坡之紅磚人行道時均需降低車速甚至煞
      停以免因行進中驟遇高低落差、難以保持平衡而跌倒，告訴人又焉有可能以高
      速駛下該紅磚人行道、致被告閃煞不及？況被告所駕車輛撞擊告訴人所乘機車
      之際，告訴人所乘機車亦有三十公里之車速，二車垂直碰撞方造成被告所駕車
      輛右前車頭凹損，前業論及，但告訴人實無可能騎乘機車以三十公里之車速駛
      下紅磚人行道而與被告所駕車輛碰撞，是被告指稱告訴人係行駛在紅磚人行道
      上，並高速撞擊其所駕車輛右前車頭，要與常情有違，委無可採。
    ７證人即到場處理之臺北市政府警察局大安分局交通分隊員警乙○○雖證稱當日
      現場並無煞車痕、機車刮地痕，雙方係直接在肇事後車輛現場發生撞擊，但證
      人員警係就車禍現場進行測繪，並未目擊事故發生，其所提意見本難遽採，且
      以本件事故撞擊猛烈程度，車輛事故後停放點應無可能即為撞擊點，又當日為
      雨天，地面濕潤，前亦提及，於該等天候條件下，煞車痕及機車刮地痕是否仍
      能顯現以及是否明顯可見而為測繪之員警發覺，亦非無疑，再者，證人李進聰
      係於肇事車輛仍停放現場之際進行觀察、測繪，此觀道路交通事故調查報告表
      上雙方車輛仍在現場即明，而本件告訴人所乘機車如有刮地痕，因雙方為垂直
      碰撞，被告所駕箱式自用小客車高速猛力撞擊告訴人所乘輕型機車左側車身，
      被告所駕車輛速度、體積、重量復均顯優於告訴人所乘之機車，是告訴人所乘
      機車在當日濕潤地面上倘有留下刮地痕，該刮地痕有相當可能性係在被告所駕
      車輛正下方，為被告所駕車輛車體阻擋、致員警未發覺，從而，尚難僅因證人
      未於現場發現煞車痕、機車刮地痕，遽認被告車速甚低或告訴人係行駛紅磚人
      行道。
    ８被告另聲請本院勘驗現場，但本件事故發生迄今已逾二年九月，現場已無任何
      跡證存留，被告亦已提出相當數量之道路現場相片、圖片以資參酌，且公訴人
      、告訴人對被告所指臺北市○○路○段路旁設有平面道路停車位、自安和路一
      段道路邊緣至告訴人車輛車禍後位置有三‧八公尺之距離、車禍後車輛位置在
      行人穿越道上、安和路一段兩側均有紅磚人行道、人行道上有機車停放等道路
      狀況俱無爭執，其中臺北市○○路○段路旁設有平面道路停車位一節，復據本
      院查證翔實，有臺北市停車管理處北市停一字第九０六二三五九０００號覆函
      立卷足憑，本院認無勘驗必要，併此敘明。
（三）按道路交通安全規則中所稱之汽車指在道路上不依軌道或電力架線而以原動機
      行駛之車輛（包括機器腳踏車）；前項第一款所指之汽車，如本規則同一條文
      或相關條文就機器腳踏車另有規定者，係指除機器腳踏車以外四輪以上之車輛
      ；駕駛人駕駛汽車，應遵守道路交通標誌、標線、號誌之指示；行經無號誌之
      交岔路口應減速慢行，作隨時停車之準備；車輛行至無號誌或號誌故障而無交
      通警察指揮之交岔路口，支線道車應暫停讓幹線道車先行，道路交通安全規則
      第二條第一項第一款、第二項、第九十條前段、第九十三條第一項第三款、第
      一百零二條第一項第二款前段定有明文。本件被告於八十九年二月一日晚間十
      時十分許，駕駛車牌號碼ＤＯ－六二八八號箱式自用小客車，沿臺北市○○路
      ○段一三五巷由東向西方向行駛，行經該路段與幹道安和路一段、安和路一段
      一０二巷無號誌之交岔路口，擬由東向西方向穿越該交岔路口進入一０二巷之
      際，當時係雨天、夜間有照明、視距良好、市區○○道路濕潤、無缺陷及障礙
      ，依其智識、能力又無不能注意之情事，咸已論及，被告竟疏未注意臺北市○
      ○路○段一三五巷口設有停車再開標誌，及安和路一段幹道上尚有車輛通行，
      貿然由東向西方向高速穿越幹道安和路一段與同路段一三五巷、一０二巷無號
      誌之交岔路口，遂猛力撞擊亦疏未注意行經無號誌之交岔路口應減速慢行、作
      隨時停車之準備、貿然騎乘機車以三十公里時速由北向南方向通過該交岔路口
      之告訴人甲○○所駕機車左側車身，告訴人並因撞擊力彈起跌落在該交岔路口
      西南側紅磚人行道上，受有左脛骨開放性骨折、左腓骨骨折之傷勢，其有過失
      甚明，且其過失行為與告訴人之傷害間，有相當因果關係，臺北市車輛行車事
      故鑑定委員會、臺北市政府交通局亦同此認定，有臺北市車輛行車事故鑑定委
      員會北鑑審字第八九六０二五六四００號覆函暨鑑定意見書、附圖、臺北市政
      府交通局北市交三字第九０二三四九二三００號覆函暨覆議意見書附卷可資佐
      憑。雖告訴人亦有疏未注意行經無號誌之交岔路口應減速慢行、作隨時停車之
      準備，貿然於左前方遭營業用大客車阻擋視線之情況下，以三十公里時速通過
      該無號誌交岔路口之過失，但告訴人之過失並不能減免被告之過失。
（四）綜上所述，本件事證明確，被告犯行堪以認定，應依法論科。
三、核被告丁○○所為，係犯刑法第二百八十四條第一項前段過失傷害人罪。被告於
    肇事後，主動央請他人撥打電話報警，並於警員前往現場處理時，不逃避接受裁
    判而當場向警員自首、承認為肇事人而願接受裁判，此經本院職權查證屬實，有
    臺北市政府警察局交通警察大隊北市警交大四字第九０六二０九六二００號覆函
    暨自首調查報告表可參，被告對於有權偵查犯罪之機關尚不知犯罪事實及犯罪人
    之前自首而願接受裁判，應依刑法第六十二條前段之規定減輕其刑。爰審酌被告
    並無前科、素行良好，有臺灣高等法院被告全國前案紀錄表可憑，因過失車禍傷
    及告訴人，但犯後否認犯行、一再文過飾非、未見悔意反省，告訴人所受傷勢非
    輕，事故迄今已近三年仍拒不賠償告訴人所受損害，然就車禍之發生，告訴人與
    有過失，且告訴人未慮及自身與有過失、請求賠償金額過高，又告訴人部分供述
    反覆不一，家屬復數度情緒失控辱罵被告，致雙方信賴基礎喪失，無從達成和解
    等一切情狀，量處如主文所示之刑。又刑法第四十一條已於九十年一月十日經總
    統公布施行，並於同年月十二日生效，該條規定：「犯最重本刑為五年以下有期
    徒刑之刑之罪，而受六個月以下有期徒刑或拘役之宣告，因身體、教育、職業、
    家庭之關係或其他正當事由，執行顯有困難者，得以一元以上三元以下折算一日
    ，易科罰金。但確因不執行所宣告之刑，難收矯正之效，或難以維持法秩序者，
    不在此限」、「併合處罰之數罪，均有前項情形，其應執行之刑逾六月者，亦同
    」；按行為後法律有變更者，適用裁判時之法律，刑法第二條第一項前段定有明
    文，而易服勞役及期間、數罪併罰之定執行刑、緩刑及易以訓誡、易科罰金各事
    項，均依新法，亦有最高法院二十四年七月總會決議（二）可資參照，是刑法第
    四十一條既業於九十年一月十日修正，並於同年月十二日生效，揆諸上揭法條規
    定及決議意旨，本件自應適用裁判時即修正後刑法第四十一條第一項前段之規定
    ，諭知易科罰金之折算標準，以資懲儆。
據上論斷，應依刑事訴訟法第四百五十二條、第二百九十九條第一項前段，刑法第二
條第一項前段、第二百八十四條第一項前段、第六十二條前段、第四十一條第一項前
段，罰金罰鍰提高標準條例第一條前段、第二條，判決如主文。
本案經檢察官丙○○到庭執行職務。
中      華      民      國    九十一    年     十一     月    二十一    日
                              臺灣臺北地方法院交通法庭
                                      法  官  洪  文  慧
右正本證明與原本無異。
如不服本判決，應於判決送達後十日內向本院提出上訴狀(應抄附繕本)。告訴人
或被害人如對於本判決不服者，應具備理由請求檢察官上訴，其上訴期間之計算
係以檢察官收受判決正本之日期為準。
                                      書記官  江  虹  儀
中      華      民      國      九十一      年    十一    月  二十一    日
附錄本案論罪科刑法條全文：
刑法第二百八十四條
一因過失傷害人者，處六月以下有期徒刑，拘役或五百元以下罰金。致重傷者，處一
　年以下有期徒刑，拘役或五百元以下罰金。
